臺灣臺中地方法院民事裁定            100年度監宣字第388號
聲  請  人  臺中市政府社會局
法定代理人  王秀燕
代  理  人  林美玉
相  對  人  林林生
上列聲請人聲請監護宣告事件，本院裁定如下：
    主    文
宣告林林生（男、民國○○○年○月○○日生、國民身分證統一
編號：Ｚ000000000號）為受監護宣告之人。
選定財團法人弘道老人福利基金會執行長林依瑩為受監護宣告之
人之監護人。
指定德水園身心障礙教養院社工員胡皖婷為會同開具財產清冊之
人。
聲請費用新臺幣壹仟元由受監護宣告之人負擔。
    理  由
一、聲請意旨略以：相對人林林生（男、55年9月15日生、國民
    身分證統一編號：Ｚ000000000號）自95年7月19日安置於德
    水園身心障礙教養院，因極重度智力障礙，無法以正確口語
    表達自己需求，已無法自行處理事務，不能為意思表示或受
    意思表示，為照護相對人生活、財產，保障相對人完整權益
    ，為此聲請對其為監護之宣告，並請選定財團法人弘道老人
    福利基金會執行長林依瑩為受監護宣告之人之監護人。指定
    德水園身心障礙教養院社工員胡皖婷為會同開具財產清冊之
    人。
二、按對於因精神障礙或其他心智缺陷，致不能為意思表示或受
    意思表示，或不能辨識其意思表示之效果者，法院得因本人
    、配偶、四親等內之親屬、最近一年有同居事實之其他親屬
    、檢察官、主管機關或社會福利機構之聲請，為監護之宣告
    。受監護宣告之人應置監護人。法院為監護之宣告時，應依
    職權就配偶、四親等內之親屬、最近一年有同居事實之其他
    親屬、主管機關、社會福利機構或其他適當之人選定一人或
    數人為監護人，並同時指定會同開具財產清冊之人。法院選
    定監護人時，應依受監護宣告之人之最佳利益，優先考量受
    監護宣告之人之意見，審酌一切情狀，並注意下列事項：一
    、受監護宣告之人之身心狀態與生活及財產狀況。二、受監
    護宣告之人與其配偶、子女或其他共同生活之人間之情感狀
    況。三、監護人之職業、經歷、意見及其與受監護宣告之人
    之利害關係。四、法人為監護人時，其事業之種類與內容，
    法人及其代表人與受監護宣告之人之利害關係，民法第14條
    第1項、第1110條、第1111條第1項、第1111條之1分別定有
    明文。
三、經查：
  (一)聲請人主張之事實，業據提出通報單、殘障手冊及戶籍謄本
    為證。本院於鑑定人即澄清醫院劉金明醫師前訊問相對人年
    籍資料等問題，相對人回答「是林林生、兩歲、住在家裡，
    家裡在那裡」，問其1+1=？其稱1、2、3、4（相對人數數）
    。嗣經鑑定醫師鑑定結果認：相對人25年來在機構安置，診
    斷為重度至極重度智能障礙，目前有使用抗精神病藥物治療
    ，智力測驗結果仍為重度。相對人喪失對外界之反應、思考
    能力、自己行為之利害得失之意思能力；相對人認知及理解
    判斷能力已喪失；無自我照顧之能力及一般性日常生活事務
    處理之能力。相對人接受治療後已難以回復。相對人不能為
    意思表示及受意思表示或辨識其意思表示之效果，已達監護
    宣告之程度等語（詳見本院100年12月7日訊問筆錄）。本院
    審酌上開訊問結果及鑑定醫師所為之鑑定意見，認相對人因
    精神障礙，致不能為意思表示或受意思表示，亦不能辨識其
    意思表示效果，故聲請人聲請對相對人為監護之宣告，為有
    理由，應予准許。
  (二)又聲請人為主管機關，相對人於75年2月17日至95年7月18日
    安置於桃園八德教養院，95年7月19日由台中縣政府協助安
    置於德水園身心障礙教養院，為相對人生活之照護，本院認
    由財團法人弘道老人福利基金會執行長林依瑩為受監護宣告
    之人之監護人，最能符合受監護宣告之人之最佳利益，爰選
    定財團法人弘道老人福利基金會執行長林依瑩為監護人。並
    指定德水園身心障礙教養院社工員胡皖婷為會同開具財產清
    冊之人。
四、末按民法第1113條準用同法第1099條之規定，監護開始時，
    監護人對於受監護人之財產，應依規定會同遺囑指定、當地
    直轄市、縣（市）政府指派或法院指定之人，於二個月內開
    具財產清冊，並陳報法院，附此敘明。
五、依民事訴訟法第608條第1項，裁定如主文。
中    華    民    國    100   年    12   月    7   日
                  家事法庭    法  官  涂秀玲
正本係照原本作成。
如不服本裁定關於選定監護人及指定會同開具財產清冊之人等部
分，應於送達後十日內向本院提出抗告狀，並繳納抗告費新臺幣
一千元；其餘關於宣告監護之部分，不得抗告。
中    華    民    國  100    年    12   月     7    日
                              書記官  薛淑玲